臺灣臺南地方法院行政訴訟判決
  109年度交字第143號

原      告  陳雅芬  
訴訟代理人  張伯瑜  

被      告  臺南市政府交通局

代  表  人  王銘德  
訴訟代理人  方正忻  
上列當事人間交通裁決事件，原告不服109年8月6日南市交裁字
第78-SK0000000號裁決裁決，提起行政訴訟，本院判決如下：
     主  文
一、原告之訴駁回。
二、訴訟費用新臺幣300元由原告負擔。
    事實及理由
一、事實概要：訴外人張ＯＯ於109年7月7日17時0分許，駕駛原告
    所有車牌號碼000-0000號自用小客車（下稱系爭汽車），行
    經速限50公里之臺南市○○區○○里○○○00○0號（慈孝宮）前路
    段，經測得以時速124公里之高速行駛，故有「行車速度超
    過規定之最高時速60公里以上未滿80公里」之違規行為，經
    臺南市政府警察局麻豆分局交通分隊（下稱舉發單位）員警
    製單逕行舉發，嗣原告不服，向被告申請製開裁決書，被告
    請舉發單位調查結果，仍認訴外人張ＯＯ有前揭違規行為，遂
    於109年8月6日以其違規事證明確，依道路交通管理處罰條
    例第43條第4項規定，裁處汽車所有人即原告吊扣該汽車牌
    照3個月。原告不服，遂提起本件行政訴訟。
二、原告主張略以：
　㈠系爭裁決書雖為109年8月6日製成，然未於原告之子張ＯＯ到案
    （表明應歸責人）時當場交付，甚至原告迄今仍未獲被告郵
    寄送達，而張ＯＯ於109年9月11日向被告機關申請索取後乃收
    領。此部分是否該當行政程序法第111條規定：「行政處分
    有下列各款情形之一者，無效︰......二、應以證書方式作
    成而未給予證書者。……七、其他具有重大明顯之瑕疵者。……
    」，或不符程序、違法之處，尚祈鈞鑒。另原告109年8月3
    日收領通知單後，張ＯＯ即於同年月6日向被告機關報到，表
    明應歸責人接受裁決、完納罰鍰並繳付汽車牌照2面，且於
    同月11日接受道安講習。
  ㈡原告之子即訴外人張ＯＯ回思當時行經此路段記憶，並未有發
    見警告標誌及警方在場執法諸類回憶，故而多次返回現場，
    以安全不違規狀態，藉騎乘機車單向直線計程穿插徒步模擬
    駕車角度拍照方式逐一確認，提出多項疑義：
　　⒈測速取締標誌「警52」沿途遭一旁路樹遮散，嘗試徒步行
      走須至20公尺內距離始能發現，然標誌桿上另有其他非屬
      交通相關而方向不同之告示牌，再標誌設立位置緊鄰一旁
      防汛匝道、行人階梯步道及對向適有ＯＯ堂旁產業道路匯交
      ，殊易造成混淆。就一般常理駕駛將視線及注意力投射於
      前方及周邊道路狀況，勢必無法在適當距離內及早辨識或
      不察該警告標誌存在。
　　⒉參照道路交通管理處罰條例第7條之2第3項：「......於一
      般道路應於100公尺至300公尺間，……，明顯標示之；……」
      暨道路交通標誌標線號誌設置規則第55條之2第2項：「本
      標誌設於測速取締執法路段前，一般道路應於100公尺至3
      00公尺間，......」等規定，但經原告藉以騎乘機車單向
      直線計程量測，認為該警告標誌位置與逕行舉發地點應相
      距已逾300公尺之遙，與上開規定不符。
　　⒊道路交通標誌標線號誌設置規則第22條訂有明文：「有左
      列情形之一者，應設置警告標誌：1、急彎路段。2、險坡
      路段。3、交岔路口。4、道路施工路段。5、鐵路平交道
      附近。6、臨時突發危險情況路段。7、其他路況特殊路段
      。」應僅本條作為警告標誌之設置依據；此路段地點顯非
      屬第1至5款範疇，然是否有第6、7款情形，以及公務機關
      （警察、公路）有無循相關規定提列後陳報備查之紀錄可
      稽，從而據以設置，抑或只是公務機關貪求取締便利進而
      任意設置，懇請查實。
　　⒋又論網路Goog1e地圖在107年10月拍攝之影像資料，當時沒
      有懸掛警告標誌，是否為公務機關欲圖取超速紅單績效即
      未依規定逕自設立；查詢警政署95年6月6日訂定「內政部
      警政署交通違規稽查與輕微違規勸導作業注意事項」其中
      肆一(一)第3點：『以「非固定式」科學儀器採證違規時，
      其執勤地點、項目應經主管核定，......。』」及肆一(三
      )1第(7)點：『各單位應依據取締件數及肇事率定期（固定
      式每年、非固定式每個月）檢討評估成效，並視需要調整
      設置或執勤地點。』規定，提請勘驗當日勤務表明查舉發
      單位（麻豆分局交通分隊）有無依上述方式核定執勤地點
      、取締項目。　　
  ㈢再者，原告所爭訴訟標的謂一行政處分，舉發單位宜當恪遵
    行政程序法相關規定，除行政行為遵循公開程序、內容應明
    確外，亦應以誠實信用之方法為之。然而原告攝得警方執行
    取締時：1.「警察人員」未於明顯處所公開執法，甚無法在
    科學儀器及警車附近看見行蹤（原證13)、2.「巡邏車」停
    放位置處在不同水平高度之地點，且穩匿於ＯＯ宮圍牆路樹後
    方（原證14）、3.「採證取締違規項目之科學儀器」測速照
    相機遭其他告示牌及橋樑護欄遮蔽（原證15）等情（僅供訴
    狀用途，未擅張貼流傳）；故主張該路段逕行舉發超速違規
    行為是隱藏性執法，不符合行政明確性原則、有失誠實信用
    ，且具程序瑕疵，更遑論違反「內政部警政署交通違規稽查
    與輕微違規勸導作業注意事項」中肆一(一)第5點：「照相
    採證時，應著制服於明顯處所公開執法，......。」及肆一
    (三)1第(5)點：『執行非固定式測速照相人員須穿著制服，
    使用非巡邏車輛執勤時，車輛需有明顯標識。』……。」等規
    範。
　㈣並聲明：原處分撤銷，訴訟費用由被告負擔。
三、被告答辯則以：
　㈠訴外人張ＯＯ於109年7月7日17時0分許，駕駛原告所有車牌號
    碼000-0000號自用小客車，行經臺南市○○區○○里○○○00○0號
    旁（ＯＯ宮）前路段，行車速度超過規定之最高時速74里（限
    速50公里，時速124公里），被告乃據此裁處原告吊扣該汽
    車牌照3個月。揆諸首揭規定，並無不合，應予維持。
  ㈡復按道路交通管理處罰條例第7條之2：「（第1項）汽車駕駛
    人之行為有下列情形之一，當場不能或不宜攔截製單舉發者
    ，得逕行舉發：……7、經以科學儀器取得證據資料證明其行
    為違規。……。（第2項）前項第7款之科學儀器應採固定式，
    並定期於網站公布其設置地點。但汽車駕駛人之行為屬下列
    情形之一者，不在此限：……9、行車速度超過規定之最高速
    限或低於規定之最低速限。……。（第3項）對於前項第9款之
    違規行為，採用固定或非固定式科學儀器取得證據資料證明
    者，於一般道路應於100公尺至300公尺間，於高速公路、快
    速公路應於300公尺至1,000公尺間，明顯標示之；其定點當
    場攔截製單舉發者，亦同。」，上開規定乃係規範舉發單位
    於一般道路採用固定或非固定式科學儀器取得證據資料證明
    者，應於測速地點前方100公尺至300公尺間樹立告示牌，藉
    以提醒駕駛人注意前方有違規超速取締。經查系爭違規路段
    行車速限定為50公里，道路主管機關於違規地點前方約800
    公尺處，設置有速限50公里標誌1面；舉發單位並依上開規
    定於照相機前方約200公尺處豎立三角型「警52」測速取締
    警告標誌1面，提醒駕駛人依規定速限行駛。另舉發單位使
    用之「雷達」測速儀器廠牌：GATSOMETER、型號：主機/天
    線：TYPE 24、器號：主機/天線：1378，業經檢定合格，該
    檢定合格證書記載：檢定合格單號碼：M0GA0000000A，M0GA
    0000000B、檢定日期：108年10月18日，有效期限：109年10月
    31日，上開說明有舉發單位109年9月21日南市警麻交字第10
    90488867號函檢附超速行駛照片1幀、速限及測速取締「警5
    2」標誌照片各1幀、違規地點與「警52標誌」、「速限50公
    里」標誌相關位置簡圖1份、雷達測速儀檢定合格證書影本1
    份、員警舉發交通違規職務報告書及舉發單位7人勤務分配
    表影本各1份、員警持續在儀器測速照相儀旁維護之現場照
    片共2幀可稽。而本件原告之違規時間為109年7月7日，尚在
    該雷達測速儀檢定合格之有效期限內。又經濟部標準檢驗局
    係負責國家標準制定及檢驗之機構，其檢驗後發給之證書自
    有相當之公信力，足資證明原告確有上開超過規定最高速限
    行駛情事。
  ㈢次按道路交通管理處罰條例第4條第2項、第3項規定：「（第
    2項）駕駛人駕駛車輛、大眾捷運系統車輛或行人在道路上
    ，應遵守道路交通標誌、標線、號誌之指示、警告、禁制規
    定，並服從執行交通勤務之警察或依法令執行指揮交通及交
    通稽查任務人員之指揮。（第3項）前項道路交通標誌、標
    線、號誌之指示、警告、禁制規定、樣式、標示方式、設置
    基準及設置地點等事項之規則，由交通部會同內政部定之。
    」；道路交通標誌標線號誌設置規則（下稱設置規則）第1
    條及第55條之2規定：「本規則依道路交通管理處罰條例第4
    條第3項規定訂定之。」、「（第1項）測速取締標誌「警52
    」，用以警告車輛駕駛人前方路段常有測速取締執法，促使
    行車速度不得超過道路規定之最高速限或低於規定之最低速
    限。（第2項）本標誌設於測速取締執法路段前，一般道路
    應於100公尺至300公尺間，高速公路、快速公路應於300公
    尺至1,000公尺間。」。本案舉發單位員警於雷達測速儀測
    照地點（即違規地點臺南市○○區○○里○○○00○0號旁即ＯＯ宮前
    路段）前方約200公尺處設置之「三角形」照相機測速取締
    標誌「警52」，係依上開道路交通標誌標線號誌設置規則第
    55條之2規定所設置；另依道路交通管理處罰條例第4條第2
    項規定，駕駛人行駛於道路時，本負有注意行經路段之標誌
    、標線、號誌，並依其指示、警告、禁制規定行駛之基本義
    務。本案觀諸系爭測速取締三角型標誌內顯示之照相機圖案
    ，衡諸常情，並無令行經該處之駕駛人（包括原告在內）難
    以判斷或辨識困難之情形，依訴外人張ＯＯ係合法考領有普通
    小型車駕駛執照之駕駛人，面對該路段速限50公里告示牌，
    即表示其行車速度不得超過50公里一節，自難諉為不知，並
    應遵守道路主管機關訂定之速限行駛，詎訴外人張ＯＯ竟仍以
    每小時124公里之速度行駛，顯已違悖其應擔負遵守道路交
    通標誌及標線規定義務甚明。
  ㈣第按內政部警政署「交通違規稽查與輕微違規勸導作業注意
    事項」（下稱注意事項）第五點第1款第3目第2小目及第3款
    第1目第5小目規定：「五、交通違規稽查之具體作法（一）
    逕行舉發……3.以『非固定式』科學儀器採證違規時：……（2）
    應著制服，並將違規要件完整攝入，非經主官核准，不得以
    『便衣執勤』。……（三）注意事項……1.超速……（5）執行非固
    定式測速照相人員須穿著制服，使用非巡邏車輛執勤時，車
    輛需有明顯標識。......。」。以本件而言，舉發單位員警
    於執行交通稽查任務中，考量駕駛人之反應時間及保持員警
    與系爭違規車輛之適當空間，以免避免發生交通事故，選擇
    將雷達測速儀（即測照地點）擺放於三角形「警52」照相機
    測速取締標誌前方200公尺處路面旁，俟查獲原告於系爭違
    規地點有超速行駛之違規行為，便執行取締告發。上開逕行
    舉發程序，並未違悖道路交通管理處罰條例第7條之2以科學
    儀器取得證據資料證明其行為違規之規定。至原告訴稱警察
    未於明顯處所公開執法，甚無法在科學儀器及警車附近看見
    行蹤，該移動式雷達測速照相設備似被遮蔽、未見有穿著制
    服的員警，以及員警以「非固定式」科學儀器採證違規時，
    其執勤地點、項目應經主管核定一節，徵諸上開注意事項第
    五點第1款第3目第2小目及第3款第1目第5小目規定，僅規範
    員警須穿著「制服」執勤及於使用「非」巡邏車執勤時，車
    輛需有明顯標示，而本案舉發單位使用之移動式雷達測速儀
    ，係放置於違規地點前方200公尺處空地上執行取締工作（
    如違規地點與「警52標誌」、「速限50公里」標誌相關位置
    簡圖），該移動式雷達測速儀並未被橋樑、標誌、樹木等遮
    蔽；且舉發單位係採取「非固定」式而非「固定式」測速照
    相設備取締本件超速行駛違規，自與上開注意事項第五點第
    3款第1目第1小目規範之「『固定桿』測速照相設備外箱至基
    座間之桿以黃黑相間斜紋線漆劃，設置地點『不得被橋樑、
    標誌、樹木等遮蔽』。」規定無涉。再者，舉發員警於109年
    7月7日14時至19時，執行測速照相勤務，依照當日勤務分配
    表穿著制服執行勤務（如舉發單位7人勤務分配表及員警持
    續在儀器測速照相儀旁維護之現場照片），故員警之舉發程
    序，並無違誤，原告上開所訴，係對上開規定，容有誤解，
    亦非事實。
　㈤又按交通部107年1月1日增訂施行之道路交通標誌標線號誌設
    置規則第55條之2規定，新增「測速取締標誌」，簡化原文
    字型牌面為測速照相儀器圖案，提升上開標誌之易讀性、一
    致性及標準化，即在使駕駛人更能一目了然、一望即知該測
    速取締標誌，而能預知前方可能有員警正行使測速照相交通
    稽查之公權力行為，且該執法係在道路上公然為之，非謂還
    必須讓經過該執勤地點之駕駛人能看見或ㄧ眼即知該處執行
    測速照相任務之員警，方屬適法。否則無異謂駕駛人在未有
    身著制服警察或無明顯標識警車之路段，或謂駕駛人只要主
    張未看見該執勤地點有執行測速照相任務之員警，而舉發單
    位未能舉證或反證員警、警車在場，即可無視警告標示，而
    得以任何超速速度行駛，卻無從加以制裁，如此恐將造成該
    路段人車之重大危害，不僅與道路交通管理處罰條例立法目
    的及上述內政部警政署「交通違規稽查與輕微違規勸導作業
    注意事項」修正理由相悖，亦無從保障一般用路人車之通行
    安全。且道路交通管理處罰條例第7條之2第3項關於行車速
    度超過規定最高速限之違規行為，既規定採用非固定式科學
    儀器取得證據資料證明者，於一般道路應於100公尺至300公
    尺間，為明顯之標示，亦即符合上開為明顯標示之規定，得
    使一般用路人行經該路段施以普通注意，當即可清楚知悉該
    測速告示取締標誌牌之意涵，並心生應保持速限以免遭採證
    舉發之警惕，此亦為道路交通管理處罰條例第7條之2第3項
    規範意旨。是以本件員警執行取締測速照相違規，既已於測
    速照相儀器（即測照地點）前方200公尺處設立明顯之三角
    形「警52」測速取締標誌牌，即已符合於100公尺至300公尺
    內「為明顯標示」之規定，而得使身為駕駛人之訴外人張ＯＯ
    所知悉，訴外人張ＯＯ駕駛系爭車輛途經該地即應減速慢行，
    以避免違規超速遭取締，縱令本件舉發員警當時拍攝違規採
    證照片，非屬在明顯處所公開執法，但亦無違上開行政命令
    可言（臺灣士林地方法院107年度交字第164號行政訴訟判決
    事實及理由五（三）、臺灣新北地方法院107年度交字第502
    號行政訴訟判決事實及理由五（二）3（1）、107年度交字
    第939號行政訴訟判決事實及理由五（四）4及107年度交字
    第941號行政訴訟判決事實及理由五（二）3（2）意旨參照
    ）。又前揭「警52」測速取締及最高速限「50公里」標誌、
    標字，依其所懸掛、繪設之位置、高度及角度及其內文字，
    均可使用路人依一般注意狀況即可清楚視見，並無任何遮蔽
    物阻擋以致有模糊無法辨識或辨識不清之情形，則員警身著
    「制服」於取締地點架設上開儀器，於不影響行車安全處執
    行取締工作，自無違反道路交通管理處罰條例第7條之2第3
    項規定之處。
  ㈥且按細譯道路交通管理處罰條例第7條之2修法沿革及立法目
    的可知，立法者對採用固定或非固定式之科學儀器逕行舉發
    行車超速，僅要求舉發單位應於舉發前方之特定範圍內設立
    明顯標示，以令汽車駕駛人對行車前方將有超速違規取締有
    預見可能性，使汽車駕駛人於先行預見此一標牌之警告標誌
    或速限之禁制標誌時，有充分時間及距離以反應行車速度符
    合該等路段之速限範圍內，避免汽車駕駛人因反應時間及距
    離之不足，反而導致行車時遽踩煞車或加速而有增加危險發
    生之可能性，故規範舉發單位及原告須遵守此一最低程度之
    程序（設置明顯標示、使用固定或非固定式科學儀器取證）
    保障要求。從而，舉發單位如已遵循前揭規定而足令行經之
    駕駛人知悉前方將有違規取締之公權力行使，因心生警惕以
    避免出現超速行使之違規行為，即得依處罰條例對違規行為
    人逕行舉發。且參酌稽查注意事項之前開修正意旨，足見該
    注意事項僅要求舉發機關員警以非固定式科學儀器舉發超速
    時應著制服、使用巡邏車或明顯標識車輛，但並未要求執勤
    員警、巡邏車或明顯標識車輛必須「持續位在」駕駛人明顯
    可見之處。警政署嗣於103年4月23日再次修訂稽查注意事項
    時，仍無明訂員警使用非固定式科學儀器採證違規時應位在
    明顯處所之要求。準此，執勤員警使用非固定式科學儀器進
    行超速違規取證時，若已在前方特定範圍內設置明顯標示，
    即已符合處罰條例第7條之2所定逕行舉發之合法要件，執勤
    員警、巡邏車或明顯標識車輛是否位在駕駛人明顯可見之處
    ，並非逕行舉發之合法要件，對該違規事項之認定與證明，
    尚不生影響。又道路交通管理處罰條例第7條之2對採用非固
    定式之科學儀器逕行舉發行車超速，僅要求舉發機關應在舉
    發前方之特定範圍內設立明顯標示，且由該條文之修正沿革
    可知，立法者認該規定係為足使行經之駕駛人知悉前方將有
    違規取締之公權力行使，並有充分時間及距離以反應行車速
    度符合該等路段之速限範圍內。而稽查注意事項於102年9月
    3日修正時業已刪除要求執勤員警「應於明顯處公開執法」
    之規定，現行103年4月23日函頒之稽查注意事項亦未要求執
    勤員警、巡邏車或明顯標識車輛必須時序位在駕駛人明顯可
    見之處（高雄高等行政法院108年度交上字第24號行政法院
    判決理由六（二）1（3）、2（3）、3（1）意旨參照）。準
    此，原告以並未見到有任何員警穿著制服在現場執行職務，
    僅有移動式雷達測速儀器，乃認員警之舉發程序並非適法，
    即係對上開道路交通管理處罰條例第7條之2及內政部警政署
    「交通違規稽查與輕微違規勸導作業注意事項」規定，容有
    誤解。遑論上開「交通違規稽查與輕微違規勸導作業注意事
    項」係內政部警政署於民國95年6月6日訂頒，期間曾於95年
    12月25日、102年8月3日及103年4月23日修正，因多數內容
    已規範於「違反道路交通管理事件統一裁罰機準及處理細則
    」及「取締一般交通違規作業程序」，爰內政部警政署乃以
    108年12月31日警署交字第OOOOOOOOOOO號函通報全國各警察
    機關自即日起停止適用。
  ㈦再按人民違反法律上之義務而應受行政罰之行為，法律無特
    別規定時，雖不以出於故意為必要，仍須以過失為其責任條
    件。但應受行政罰之行為，僅須違反禁止規定或作為義務，
    而不以發生損害或危險為其要件者，推定為有過失，於行為
    人不能舉證證明自己無過失時，即應受處罰，司法院大法官
    會議釋字第275號解釋意旨可資參照。按道路交通管理處罰
    條例第43條第1項及第3項規定之事件，均係屬影響道路交通
    安全甚鉅或重大危害交通秩序之違規行為，同條第4項前段
    規定裁處吊扣汽車牌照之處罰，立法意旨係為督促汽車所有
    人善盡其保管車輛之責，以遏止其汽車有重大違規之使用，
    考其立法目的係慮及汽車所有人擁有支配管領汽車之權限，
    對於汽車之使用方式、用途、供何人使用等，得加以篩選控
    制。本案原告並未就訴外人張ＯＯ之駕駛行為，舉證證明其無
    過失，應即受罰，否則無異縱容訴外人陳ＯＯ恣意使用其所有
    之汽車，而徒增道路交通安全之風險。
  ㈧末按違反道路交通管理事件統一裁罰基準及處理細則第5條規
    定：「處理違反道路交通管理事件，有關文書送達之程序，
    依行政程序法之規定。」；行政程序法第67條、第68條第1
    項及第71條規定：「送達，除法規另有規定外，由行政機關
    依職權為之。」、「送達由行政機關自行或交由郵政機關送
    達。」、「行政程序之代理人受送達之權限未受限制者，送
    達應向該代理人為之。但行政機關認為必要時，得送達於當
    事人本人。」。本案原告訴稱系爭裁決書於109年8月6日製
    成，惟其迄今未獲郵寄送達，訴外人張ＯＯ嗣後於109年9月11
    日向被告索取後始收領云云一節，經查系爭裁決書乃原告於
    109年8月6日委託訴外人張ＯＯ到案受領，被告並於當日依違
    反道路交通管理事件統一裁罰基準及處理細則第2條第1項附
    件違反道路交通管理事件統一裁罰基準表「期限內」繳納或
    到案聽候裁決者規定，裁處系爭車輛吊扣牌照「固定期間」
    3個月，系爭裁決書並「當場」由原告委託之訴外人張ＯＯ收
    受（如委託書），故顯然本案並無原告訴稱之未收到裁決情
    事；而又縱訴外人張ＯＯ事後確於109年9月11日「再次」代為
    收受系爭裁決書，惟所牽涉者，僅係原告提起行政訴訟之30
    日不變期間，係自109年9月11日起重新起算，原告行使其行
    政訴訟之救濟權利，並未因此受到任何侵害，併此敘明。是
    本案舉發單位取締告發原告程序完備。原告所訴，並無理由
    ，核不足採。
　㈨被告並聲明：原告之訴駁回，訴訟費用由原告負擔。
四、本件事實概要欄所載之事實，除後列爭點外，業經兩造各自
    陳述在卷，兩造並分別提出如附表所示之證據。本件爭點厥
    為：系爭汽車是否經訴外人張ＯＯ駕駛而有「行車速度超過規
    定之最高時速60公里以上未滿80公里」之違規行為？本件舉
    發程序是否適法？
五、本院之判斷：
  ㈠應適用法令：
　⒈道路交通管理處罰條例：
　　⑴第7條之2第1、2、3項：（第1項）汽車駕駛人之行為有下
      列情形之一，當場不能或不宜攔截製單舉發者，得逕行舉
      發：一、闖紅燈或平交道。二、搶越行人穿越道。三、在
      道路收費停車處所停車，不依規定繳費。四、不服指揮稽
      查而逃逸，或聞消防車、救護車、警備車、工程救險車、
      毒性化學物質災害事故應變車之警號不立即避讓。五、違
      規停車或搶越行人穿越道，經各級學校交通服務隊現場導
      護人員簽證檢舉。六、行經設有收費站、地磅之道路，不
      依規定停車繳費或過磅。七、經以科學儀器取得證據資料
      證明其行為違規。（第2項）前項第七款之科學儀器應採
      固定式，並定期於網站公布其設置地點。但汽車駕駛人之
      行為屬下列情形之一者，不在此限：一、蛇行、危險方式
      駕車或二輛以上之汽車競駛或競技。二、行駛路肩。三、
      違規超車。四、違規停車而駕駛人不在場。五、未依規定
      行駛車道。六、未依規定變換車道。七、未保持安全距離
      。八、跨越禁止變換車道線或槽化線。九、行車速度超過
      規定之最高速限或低於規定之最低速限。十、汽車駕駛人
      或乘客未依規定繫安全帶。十一、機車駕駛人或附載座人
      未依規定戴安全帽。（第3項）對於前項第九款之違規行
      為，採用固定或非固定式科學儀器取得證據資料證明者，
      於一般道路應於100公尺至300公尺間，於高速公路、快速
      公路應於300公尺至1000公尺間，明顯標示之；其定點當
      場攔截製單舉發者，亦同。
　　⑵43條第1項第2款：汽車駕駛人，駕駛汽車有下列情形之一
      者，處6,000元以上24,000元以下罰鍰，並當場禁止其駕
      駛：…二、行車速度，超過規定之最高時速60公里。
　　⑶第63條第1項第3款：汽車駕駛人有下列各款所列條款之一
      者，除依原條款處罰鍰外，並予記點：三、有第43條、…
      情形之一者，各記違規點數3點。
　⒉道路交通標誌標線號誌設置規則：
　　⑴第7條第1項：標誌、標線、號誌應經常維護，保持清晰完
      整及有效性能。
　　⑵第55條之2：測速取締標誌「警52」 ，用以警告車輛駕駛
      人前方路段常有測速取締執法，促使行車速度不得超過道
      路規定之最高速限或低於規定之最低速限。本標誌設於測
      速取締執法路段前，一般道路應於100公尺至300公尺間，
      高速公路、快速公路應於300公尺至1000公尺間。
  ㈡經查，訴外人張ＯＯ於109年7月7日17時0分許，駕駛原告陳ＯＯ
    所有之系爭汽車，行經最高速限50公里之臺南市○○區○○里○○
    ○00○0號旁（ＯＯ宮）前路段，被雷達測速儀器測得以時速124
    公里之速度行駛，而有行車速度超過規定之最高速限74公里
    之違規行為，此有臺南市政府警察局麻豆分局109年9月21日
    南市警麻交字第OOOOOOOOOO號函檢附超速行駛照片1幀、雷
    達測速儀檢定合格證書影本1份（見本院卷第109、115頁）
    在卷為證。依測速採證照片內容所示，照片內僅有車號000-
    0000號自用小客車（即系爭汽車），照片上方之資訊欄位中
    ，確切載明違規時間、地點、系爭汽車車速為124Km/h、主
    機1378號、系爭路段速限，該雷達測速儀器之檢定合格證書
    證號（M0GA0000000號）等資訊，又該案所使用照相式雷達
    測速儀，廠牌為「GATSOMETER」、型號為「主機/天線：TYP
    E 24」、器號為「主機/天線：1378」，檢定合格單號碼：M
    0GA0000000A，M0GA0000000B、檢定日期：108年10月18日，
    有效期限：109年10月31日，亦有經濟部標準檢驗局委託財團
    法人台灣電子檢驗中心核發之雷達測速儀檢定合格證書在卷
    可證（本院卷第115頁）。且訴外人張ＯＯ駕駛系爭汽車有「
    行車速度超過規定之最高時速60公里以上未滿80公里」之違
    規行為，業經本院109年度交字第135號交通裁決事件查證屬
    實。是以，原告陳ＯＯ所有之系爭汽車經訴外人張ＯＯ駕駛於違
    規時、地，已達時速124公里之事實，而有「行車速度超過
    規定之最高時速60公里以上未滿80公里」之違規行為，堪以
    認定。
　㈢又原告起訴時，以被告機關並未將裁決書交給原告，送達不
    合法，另「警52」警告標誌設置位置與法令要求未合，該標
    誌設置有所瑕疵，以及舉發員警有隱匿式執法之程序瑕疵，
    認為系爭裁決處分違法云云，本院分論如下：
　⒈被告機關109年8月6日南市交裁字第78-SK0000000號裁決書業
    經原告委託之訴外人張ＯＯ現場領受，送達程序合法：經查，
    關於系爭裁決書送達乙節，被告機關提出109年8月6日南市
    交裁字第78-SK0000000、78-SK0000000號違反道路交通管理
    事件裁決書及送達證書、違反處罰條例歸責駕駛人申請書、
    委託書（記載洽領裁決書、歸責駕駛人、洽領道安講習單、
    牌照吊扣事宜(含收受處分書）影本各1份等件為證（本院卷
    第99至105頁）。被告109年8月6日製開系爭南市交裁字第78
    -SK0000000號裁決書後，業經原告委託之訴外人張ＯＯ當場簽
    收領受，此有109年8月6日南市交裁字第78-SK0000000號裁
    決書及送達證書，以及委託書等件可憑（本院卷第99、100
    、105、106頁），故本件送達程序自屬適法，並無原告所稱
    遲至109年9月11日訴外人張伯瑜向被告機關索取時甫為送達
    之情。
　⒉道路主管機關已依道路交通管理處罰條第7條之2第3項於施測
    地點前219.9公尺處設置「警52」警告標誌，且該標誌設置
    並無瑕疵，均合乎法令要求：　
　　⑴本件施測地點為臺南市○○區○○里○○○00○0號旁（ＯＯ宮）前路
      段，而道路主管機關於違規地點前方約800公尺處設置有
      「速限50公里」之警告標誌，另於違規地點前方約219.9
      公尺處路旁設置有道路交通標誌標線號誌設置規則第55條
      之2所示的測速取締標誌「警52」標誌等情，有被告機關
      提出之速限及測速取締「警52」標誌照片各1幀、違規地
      點與「警52標誌」、「速限50公里」標誌相關位置簡圖1
      份、臺南市政府警察局麻豆分局110年7月31日南市警麻交
      字第OOOOOOOOOO號函含量測過程照片4幀及採證光碟1片等
      件為證（本院卷第111、113、149至155頁）。又本院亦於
      110年9月30日言詞辯論期日當庭播放上開光碟，光碟內舉
      發單位員警持滾輪儀器量測「警52」標誌至施測地點之實
      際距離為219.9公尺，尚在法定之100至300公尺範圍內。
      是以，道路主管機關於施測地點前219.9公尺處設置「警5
      2」警告標誌，合乎道路交通管理處罰條第7條之2第3項規
      定之100至300公尺限制。
　　⑵至於原告以該「警52」警告標誌之設置有違道路交通標誌
      標線號誌設置規則第22條之事由，且該標誌遭一旁路樹遮
      蔽，須至20公尺內距離始能發現，然且標誌桿上另有其他
      非屬交通相關而方向不同之告示牌，再標誌設立位置緊鄰
      一旁防汛匝道、行人階梯步道及對向適有ＯＯ堂旁產業道路
      匯交，易造成混淆云云申辯。惟依道路交通標誌標線號誌
      設置規則第7條第1項之規定：「標誌、標線、號誌應經常
      維護，保持清晰完整及有效性能。」，因此判斷標誌、標
      線、號誌之設置是否合乎道路交通標誌標線號誌設置規則
      之規定，應以該標誌、標線、號誌是否保持清晰、完整及
      有效性能而定。經查，本件系爭「警52」警告標誌之設置
      ，標誌正面是對著系爭汽車行駛之行駛方向，且標誌牌前
      方並無其他障礙物遮蔽，汽車駕駛人行駛到系爭標誌前方
      時，得一眼即知系爭標誌之警示內容，原告雖提出照片稱
      行駛於違規路段無法看到系爭號誌，此係原告提出之照片
      ，拍攝位置距離系爭標誌過遠，且拍攝角度亦非汽車駕駛
      人之正常視角，該相片內容尚不足證明系爭標誌失去其效
      用。至於系爭標誌雖與其他告示牌架設於相同鐵桿上，且
      位於道路之交岔路口，尚未影響系爭「警52」標誌之清晰
      完整及有效性能，故系爭標誌之設置尚合乎規定。至於依
      道路交通標誌標線號誌設置規則第1條規定：「本規則依
      道路交通管理處罰條例第4條第3項規定訂定之。」，可知
      道路交通管理處罰條例為道路交通標誌標線號誌設置規則
      之授權母法，既然系爭「警52」標誌設置係依母法即道路
      交通管理處罰條第7條之2第3項之規定所設置，已如前述
      ，自可認定已符合道路交通標誌標線號誌設置規則第22條
      之規定，故原告指摘系爭標誌設置不當，並無理由。
  ⒊又依交通違規稽查與輕微違規勸導作業注意事項業經內政部
    警政署於102年9月3日函修正稽查注意事項第5點第1項第3款
    、第4款及第3項第1款第5目修正後規定定為：「五、交通違
    規稽查之具體作法（一）逕行舉發……3.以『非固定式』科學儀
    器採證違規時：（1）值勤地點、項目應經主管核定。（2）
    應著制服，並將違規要件完整攝入，非經主官核准，不得以
    『便衣值勤』。」「4.取締『嚴重超速（超速40公里以上）』、
    『行使路肩（高速公路）』、『大型車、慢速車不依規定行使
    外側車道（高速公路）』、『蛇行（任意變換車道、危險駕駛
    ）、大型車惡意逼迫小車（未保持行車安全距離）（高速公
    路）』等四項，應穿著制服，並得使用偵防車隨著車流巡邏
    或者在『制高點』運用科學儀器『照相』、『錄影』蒐證舉發。」
    「（三）注意事項1.超速……（5）執行非固定式測速照相人
    員需穿著制服，使用非巡邏車輛執勤時，車輛需有明顯標識
    。」，由上開規定可知已刪除原95年6月6日制定之注意事項
    第4點具體作法、第1項交通違規稽查、第1款逕行舉發第5目
    關於「照相採證時，應著制服於明顯處所公開執法，並將違
    規要件完整攝入」規定。原要求執勤員警「應於明顯處公開
    執法」之規定，現行103年4月23日函頒之稽查注意事項亦未
    要求執勤員警、巡邏車或明顯標識車輛必須是位在駕駛人明
    顯可見之處。故本件執勤員警使用非固定式科學儀器進行超
    速違規取證時，其執勤地點縱非明顯致原告未能看見，若已
    在前方特定範圍內設置明顯標示，即已符合處罰條例第7條
    之2所定逕行舉發之合法要件，執勤員警、巡邏車或明顯標
    識車輛是否位在駕駛人明顯可見之處，並非逕行舉發之合法
    要件，對該違規事項之認定與證明，尚不生影響（高雄高等
    行政法院108年交上字第24號判決亦同此見解）。況且內政
    部警政署已於108年12月31日警署交字第10801763712號函函
    令停止適用「交通違規稽查與輕微違規勸導作業注意事項」
    ，此有該函內容可稽（本院卷第137頁），故違規行為日時
    ，已無隱藏式執法適法性之爭議。是以，舉發員警是否位於
    汽車駕駛人明顯之處，並不影響舉發程序之合法性。查本件
    舉發員警於違規時段經指派係服測速照相勤務等情，經被告
    機關提出員警舉發交通違規職務報告書及舉發單位7人勤務
    分配表影本1份、員警持續在儀器測速照相儀旁維護之現場
    照片等件為證（本院第119至122頁），依上開證物內容之記
    載，均可證明舉發員警於109年7月7日14時至19時間，係於Ｏ
    ＯＯOO之5號前路段進行測速照相之勤務，且勤務期間內，舉
    發員警確實於勤務表指示之地點處操作並維護測速器材之事
    實。而依上開意旨，本件舉發員警於違規時、地係執行測速
    照相勤務，自得舉發本件超速違規行為，至於舉發員警執勤
    地點是否位於汽車駕駛人可見之明顯處，並不影響舉發程序
    之合法性，併此敘明。
  ㈣末按人民違反法律上之義務而應受行政罰之行為，法律無特
    別規定時，雖不以出於故意為必要，仍須以過失為其責任條
    件。但應受行政罰之行為，僅須違反禁止規定或作為義務，
    而不以發生損害或危險為其要件者，推定為有過失，於行為
    人不能舉證證明自己無過失時，即應受處罰，有大法官會議
    釋字第275號解釋意旨可參。又道路交通管理處罰條例第43
    條第1項及第3項規定之違規態樣，均係嚴重危害交通秩序之
    重大違規，而同條第4項規定裁處吊扣汽車牌照之處罰，立
    法意旨係為督促汽車所有人善盡其保管車輛之責，以遏止其
    汽車有重大違規之使用，考其立法目的係慮及汽車所有人擁
    有支配管領汽車之權限，對於汽車之使用方式、用途、供何
    人使用等，應嚴加篩選控制，否則汽車所有人即應受吊扣牌
    照之處罰。經查，訴外人張ＯＯ確於違規時、地有「行車速度
    超過規定之最高時速60公里以上未滿80公里」之行為，係屬
    於道路交通管理處罰條例第43條第1項第2款之違規，而原告
    並未舉證其篩選控制系爭汽車駕駛人之過程無過失，是以，
    被告機關依道路交通管理處罰條例第43條第4項規定，裁處
    原告吊扣該汽車牌照3個月，自屬有據。
　㈤綜上所述，訴外人張ＯＯ於違規時、地駕駛系爭汽車確有「行
    車速度超過規定之最高時速60公里以上未滿」之違規行為（
    汽車駕駛人違規部分，經被告機關以南市交裁字第78-SOOOO
    OOO號裁決處罰），而被告機關依道路交通管理處罰條例第4
    3條第4項規定，另案裁處系爭汽車所有人即原告吊扣該汽車
    牌照3個月之處分，於法並無不合，原告訴請撤銷原處分為
    無理由，應予駁回。
六、本件判決基礎已經明確，兩造其餘之攻擊防禦方法及訴訟資
    料經本院斟酌後，核與判決結果不生影響，無一一論述的必
    要，併此說明。
七、本件第一審裁判費為300元，應由原告負擔，爰確定第一審
    訴訟費用額如主文第2項所示。
據上論結，本件原告之訴為無理由，依行政訴訟法第237條之8第
1項、第98條第1項前段，判決如主文。
中　　華　　民　　國　　110 　年　　10　　月　　14  　日
　　　　　　　　　行政訴訟庭　法　官　侯明正
上為正本係照原本作成。
如不服本判決，應於判決送達後20日內，向本院提出上訴狀並表
明上訴理由（原判決所違背之法令及其具體內容或依訴訟資料可
認為原判決有違背法令之具體事實），其未載明上訴理由者，應
於提出上訴後20日內向本院補提理由書（上訴狀及上訴理由書均
須按他造人數附繕本，如未按期補提上訴理由書，則逕予駁回上
訴），並應繳納上訴裁判費新臺幣750元。
中　　華　　民　　國　　110 　年　　10 　月　　14　　日
　　　　　　　　　　　　　　　書記官　陳世明
　　　　　　　　　　　　　　　
證據清單：
一、原告提出：   原證1 違規照片 17頁 原證2 臺南市政府警察局南市警交字第SK0000000、SK0000000號舉發通知單 19頁 原證3 被告109年8月6日南市交裁字第78-SK0000000號違反道路交通管理事件裁決書 21頁 原證4 被告109年8月6日南市交裁字第78-SK0000000號違反道路交通管理事件裁決書 23頁 原證5 違規罰鍰收據 25頁 原證6 汽車牌照吊扣執行單 25頁 原證7 道安講習照片 25頁 原證8 警52標誌遭路樹遮蔽照片 27頁 原證9 其他非屬交通相關而方向不同之告示牌照片 29頁 原證10 標誌設立位置緊鄰多重道路匯交照片 31頁 原證11 騎乘機車單向直線計程量測相片 33頁 原證12 路段實際相片 35頁 原證13 Google地圖107年10月影像資料 37頁 原證14 「警察人員」未於明顯處所公開執法照片 39-45頁 原證15 「巡邏車」隱匿相片 47頁 原證16 「科學儀器」遮蔽相片 49頁 二、被告提出：   被證1 臺南市政府警察局麻豆分局南市警交第SK0000000、SK0000000號舉發違反道路交通管理事件通知單及送達證書影本 95-98頁 被證2 臺南市政府交通局109年8月6日南市交裁字第78-SK0000000、78-SK0000000號違反道路交通管理事件裁決書及送達證書、違反處罰條例歸責駕駛人申請書、委託書（記載洽領裁決書、歸責駕駛人、洽領道安講習單、牌照吊扣事宜(含收受處分書）)影本各1份 99-105頁 被證3 臺南市政府警察局麻豆分局109年9月21日南市警麻交字第OOOOOOOOOO號函檢附超速行駛照片1幀、速限及測速取締「警 52」標誌照片各1幀、違規地點與「警 52標誌」、「速限50公里」標誌相關位置簡圖1份、雷達測速儀檢定合格證書影本1份、員警舉發交通違規職務報告書及舉發單位7人勤務分配表影本各1份、員警持續在儀器測速照相儀旁維護之現場照片共2幀 107-122頁 被證4 訴外人張ＯＯ之汽車駕駛人基本資料、系爭汽車之汽車車籍查詢各1份 123-125頁 被證5 內政部警政署103年4月23日警署交字第OOOOOOOOOO號函檢送交通違規稽查與輕微違規勸導作業注意事項第五點、第六點、第七點修正規定1份 127-136頁 被證6 內政部警政署108年12月31日警署交字第OOOOOOOOO12號函影本1份 137頁 被證7 臺南市政府警察局麻豆分局110年7月31日南市警麻交字第OOOOOOOOOO號函（含量測過程照片及採證光碟） 149-156頁